臺灣高雄地方法院刑事判決            100年度交訴字第107號
公  訴  人  臺灣高雄地方法院檢察署檢察官
被      告  蘇大松
上列被告因公共危險等案件，經檢察官提起公訴（100年度偵字
第12170號），本院判決如下：
    主  文
蘇大松犯過失傷害罪，處拘役伍拾伍日，如易科罰金，以新臺幣
壹仟元折算壹日。又犯肇事致人傷害逃逸罪，處有期徒刑捌月。
    事  實
一、蘇大松於民國（下同）100年2月17日18時15分許，駕駛車號
    VK-0900號自用小客車沿國道1號路竹交流道南下引道由東往
    西方向行駛至與復興路交岔路口（即高雄市路○區○○路
    760 號尚榮高爾夫球場前）時，本應注意汽車行駛時，駕駛
    人應注意車前狀況，並隨時採取必要之安全措施，且車輛行
    駛至交岔路口，轉彎車應讓直行車先行，而依當時天候晴，
    夜間有照明，路面鋪設柏油，乾燥、無缺陷、無障礙物，視
    距良好之狀況，客觀上並無不能注意之情事，竟疏未注意適
    有黃秀鑾騎乘車號L52-878號重型機車沿復興路由南往北方
    向直行至前開路口，貿然右轉復興路，以致蘇大松駕駛之汽
    車前車頭撞及黃秀鑾騎乘之機車右後車尾，黃秀鑾遂人車倒
    地而受有右臀挫傷、四肢擦傷、頭部外傷之傷害。詎蘇大松
    明知已駕車肇事致黃秀鑾受傷，竟仍基於肇事致人受傷而逃
    逸之犯意，未留置現場照護黃秀鑾，逕自駕車逃逸。嗣員警
    依現場遺留之車牌號碼VK-0900號車牌1面，循線查知上情，
    並於100年2月17日22時19分許，以酒精測定器對蘇大松實施
    檢測吹氣，測得其吐氣所含酒精成份達每公升0.56毫克（涉
    嫌酒醉駕車部分，業經檢察官以罪證不足為由不起訴處分）
    而查獲。
二、案經黃秀鑾訴由高雄市政府警察局湖內分局移請臺灣高雄地
    方法院檢察署檢察官偵查起訴。
    理  由
壹、證據能力部分
一、按被告以外之人於審判外之陳述，雖不符刑事訴訟法第159
    條之1 至第159 條之4 之規定，而經當事人於審判程序同意
    作為證據，法院審酌該言詞陳述或書面陳述作成時之情況，
    認為適當者，亦得為證據；當事人、代理人或辯護人於法院
    調查證據時，知有第159 第1 項不得為證據之情形，而未於
    言詞辯論終結前聲明異議者，視為有前項之同意，刑事訴訟
    法第159 條之1 及之5 分別定有明文。
二、本案認定事實所引用之卷內證據資料，除原已符同法第159
    條之1 至第159 條之4 規定，及法律另有規定等傳聞法則例
    外規定，而得作為證據外，並無證據證明係公務員違背法定
    程式所取得，而檢察官及被告於本院審理時，已同意其作為
    本案證據之證據能力，本院審酌各該陳述作成時之情況，並
    無違法取證之瑕疵，亦認以之作為證據為適當，依前揭法條
    意旨，自得為證據。
貳、認定事實所憑之證據及理由
一、訊據被告固坦承其駕駛之車號VK-0900號自用小客車之車牌
    一面遺落現場，惟矢口否認有何過失傷害與肇事逃逸犯行，
    辯稱：依常理判斷，雙方肇事的撞擊力會導致車子壞掉，但
    伊的車子沒有壞，保險桿也沒壞掉也沒裂痕等語。
二、經查：
  (一)過失傷害部分：依證人即告訴人黃秀鑾於偵查中具結證稱
    ：「100年2月17日18時15分在路竹區○○路與尚榮高爾夫球
    場前，我當時騎機車騎在復興路上由南往北行駛，我騎機車
    騎到高爾夫球場前，有一輛汽車從高速公路下交流道然後要
    右轉進入復興路，我的機車右邊車尾被汽車車頭擦撞，被撞
    到後我人車分開倒地，我有受傷，傷勢如診斷證明書，汽車
    駕駛人沒有下車看我有無受傷，我當時整個人傻住，過一會
    兒汽車駕駛人開車離去，擦撞之後對方有停一下，停的位置
    在我倒地的後方，當時我人倒在車道的右邊，機車在我的左
    邊，對方從我後面開車經過我的機車倒地位置的左邊開車離
    開現場，我當時沒有看到對方的車牌，我也不清楚汽車廠牌
    。（問：為何會認為在庭的蘇大松撞到你後逃逸？）因為在
    現場有遺留一塊車牌，有一位機車騎士經過現場，是他打電
    話報警，是他把那塊車牌交給警察。」等語（見100偵12170
    號卷，下稱偵卷，頁50）及證人即當時在場之陳啟南於偵
    查中具結證稱：「（問：100年2月17日晚上6時15分在路竹
    尚榮高爾夫球場發生車禍是否在場？）當時我騎機車騎在復
    興路要往北行駛到復興路與路竹交流道口，我在復興路上停
    紅綠燈，當時有一位女子在我前面停紅綠燈，綠燈之後該名
    女子就直行進入路口，綠燈之後我也直行進入路口，該名女
    子機車騎到尚榮高爾夫球場前時，有一台汽車從交流道下來
    要右轉復興路，我沒有看到撞擊的情形，我是聽到撞擊的聲
    音，我就停在該名女子倒地地點車道的外側，我在現場的時
    候尚榮高爾夫球場的員工及打球的人已經隔著水溝在圍觀，
    他們告訴我說車道有一塊車牌，我就把這塊車牌撿起來交給
    警察。在場圍觀的人說肇事車輛是一台賓士車，車牌交給警
    查看能不能找到肇事車輛，當時不確定車牌是不是肇事車輛
    的車牌。」等語（見偵卷頁37），雖證人黃秀鑾與陳啟南均
    證稱未見到肇事當時情況，然以其當時行駛在車道上於肇事
    前均未發現路面有遺留車牌，係肇事後經圍觀路人提醒始由
    證人陳啟南自車道上拾起交給員警，自此已堪認證人陳啟南
    所拾起之車牌確係當時肇事車輛所遺落。再以被告所駕駛
    車號VK-0900號自小客車經勘查結果為「一車輛勘查情形：V
    K-0900自小客車車頭前保險桿未懸掛車牌，保險桿留有二顆
    螺絲含固定車牌所附方形版塑膠碎片，保險桿經勘查未發現
    明顯擦撞痕跡，保險桿右下方缺少一塊塑膠蓋，週邊未發現
    擦撞或破裂痕跡。二車牌檢視情形：(四)VK-0900車牌係與方
    形塑膠版以螺絲釘結合後，方形塑膠板再固定於保險桿之螺
    絲孔座斷裂導致車牌掉落，經側光檢視方形塑膠板表面光滑
    無龜裂現象，顏色均勻並無局部變色現象，惟是否老化情形
    應有該方形塑膠板全新樣品對照，方能進行比對判定」等情
    及採證照片（見偵卷頁66、68-76），(1)雖勘查未發現上揭
    車輛保險桿有明顯擦撞痕跡，但勘查日期係100年6月11日，
    對照案發後由員警通知被告至派出所製作筆錄時所拍攝上揭
    車輛照片，則可明顯見得該車輛左前車頭保險桿有刮痕（見
    偵卷頁20-21照片編號16、19），以該保險桿係塑膠材質，
    不無可由汽車美容以車臘研磨的方式解消；(2)檢察官雖未再
    以該方形塑膠板全新樣品對照，但以上開車牌檢視情形已可
    知悉結合車牌之方形塑膠板既表面光滑、顏色均勻，無局部
    變色情形，自無單僅固定車牌位置之塑膠板老化之情形，且
    上揭車輛前方保險桿原先鎖合車牌之2顆螺絲，尚鎖合已脫
    落之塑膠板碎片，以該碎片之斷面與塑膠板本身之斷面均呈
    現碎裂情形，已堪認該車牌係遭外力撞擊導致脫落而非材質
    老化所致。準此，以被告所行駛車輛原固定於前方保險桿
    之車牌因遭外力撞擊而掉落，且係在系爭事故發生後始在車
    道路面上為證人拾起之事實，依經驗及論理法則之判斷，應
    堪認定系爭肇事車輛確係被告所行駛之車號VK-0900號自用
    小客車。至於被告前執抗辯，則係攸關兩車當時車速與行進
    方向、力學作用等因素，且以當時被告係右轉後與告訴人同
    行之方向，則其轉彎時在前保桿懸掛車牌處附近擦撞告訴人
    騎乘機車右後車尾，其行進之作用力施予在告訴人騎乘之機
    車上已有偏移，是未造成明顯之保桿損害，並非不可想像之
    事，且被告駕駛之車輛保險桿材質係塑膠，其作用本係緩衝
    吸收以避免輕微碰撞所致之車體損傷，是以被告所辯尚不足
    為其有利之認定。又被告既考領有小型車駕駛執照（見偵
    卷頁17所附道路交通事故報告表（二）所載駕駛執照種類）
    ，對於道路交通安全規則第94條第3項所定「汽車行駛時，
    駕駛人應注意車前狀況及兩車併行之間隔，並隨時採取必要
    之安全措施」及同法第102條第1項第7款所定「汽車行駛至
    交岔路口，其行進、轉彎，應依下列規定：七、轉彎車應讓
    直行車先行」自屬明知且應予遵守，又事發當時天候晴，夜
    間有照明，路面鋪設柏油，乾燥、無缺陷、無障礙物，視距
    良好之狀況，客觀上並無不能注意之情事，被告當時經員警
    觀察其言語正常、酒味輕微、臉色普通、眼睛狀態普通（見
    偵卷頁13），亦未見有意識不清之情形，可見依被告智識能
    力及當時情形均無不能注意之情事，被告竟未遵守上揭規定
    及禮讓義務致生本件事故，顯有過失。又告訴人因系爭事
    故受有右臀挫傷、四肢擦傷、頭部外傷之傷害，亦有診斷證
    明書在卷可稽（見偵卷頁22）。以上已足以認定被告過失
    傷害之犯行。
  (二)肇事逃逸部分：此部分依前揭證人即告訴人黃秀鑾、證人陳
    啟南之證述已堪認定被告擦撞當時行駛在前之告訴人，告訴
    人倒地後又停留一下子後逕行開車離去，已可認定被告當時
    知悉肇事而具有逃逸之故意，且能依其辨識而為逃離現場之
    行為，客觀上被告又未留置現場報警處理，且未對告訴人黃
    秀鑾採取必要救護措施，是被告所為駕駛動力交通工具肇事
    致人受傷而逃逸之犯行，亦堪認定。
參、論罪科刑
一、論罪部分
  (一)核被告駕車擦撞致告訴人受傷之行為，係犯刑法第284條第
    1項前段之過失傷害罪。
  (二)核被告於知悉肇事致告訴人倒地受傷而逃離現場之行為，則
    係犯刑法第185條之4之肇事致人傷害逃逸罪。
  (三)被告所犯上開各罪間，犯意各別，行為互殊，應予分論併罰
    。
二、科刑部分
  (一)爰審酌被告駕車未注意車前狀況又未禮讓直行車輛，以致與
    告訴人發生擦撞而使告訴人受有右臀挫傷、四肢擦傷、頭部
    外傷之傷害，需耗費時間精神前往門診治療，因此所受之不
    便與身體及精神之痛苦，又肇事後僅停留而未下車探查詢問
    告訴人受傷情形俾為必要之救護，竟逃離現場，使受傷之告
    訴人處於可能無法即時送醫而擴大傷勢之危險，犯後復未坦
    承犯行，未賠償告訴人損失，檢察官就被告所犯肇事致人傷
    害逃逸罪具體求處有期徒刑8月，惟念及被告前未有犯罪紀
    錄之素行（見本院卷附臺灣高等法院被告前案紀錄表）及等
    一切情狀，分別量處如主文所示之刑，並就拘役部分諭知易
    科罰金之折算標準，依刑法第51條第10款規定，併執行之，
    以資懲儆。至檢察官就被告所犯過失傷害罪具體求處有期徒
    刑3月，以告訴人所受上揭傷勢及被告過失情節，稍嫌過重
    ，附此敘明。
肆、綜合以上，應依刑事訴訟法第299條第1項前段，刑法第284
    條第1項前段、第185條之4、第41條第1項、第51條第10款，
    刑法施行法第1條之1，判決如主文。
伍、本案經檢察官粟威穆到庭執行職務。
中    華    民    國   100    年    12    月    28    日
                  刑事第十三庭  審判長法  官   黃蕙芳
                                      法  官   陳筱雯
                                      法  官   楊智守
以上正本證明與原本無異。
如不服本判決應於收受送達後10日內向本院提出上訴書狀，並應
敘述具體理由；如未敘述上訴理由者，應於上訴期間屆滿後20日
內向本院補提理由書（均須按他造當事人之人數附繕本）「切勿
逕送上級法院」。
中    華    民    國   100    年    12    月    28    日
                                      書記官   蔡毓琦
附錄本判決論罪之法條：
中華民國刑法第185條之4
駕駛動力交通工具肇事，致人死傷而逃逸者，處6 月以上5 年以
下有期徒刑。
中華民國刑法第284條
（過失傷害罪）
因過失傷害人者，處 6 月以下有期徒刑、拘役或 5 百元以下罰
金，致重傷者，處1年以下有期徒刑、拘役或5百元以下罰金。